【裁判字號】    99,勞訴,66
【裁判日期】    990812
【裁判案由】    職業災害補償
【裁判全文】
臺灣臺中地方法院民事判決              99年度勞訴字第66號
原      告  乙○○
訴訟代理人  蔡奉典律師
被      告  甲○○
上列當事人間請求職業災害補償事件，於民國99年7月29日言詞
辯論終結，本院判決如下：
    主      文
被告應給付原告新台幣肆佰壹拾萬貳仟參佰貳拾捌元，及其中新
台幣參佰萬元自民國九十八年一月十四日起，另新台幣壹佰壹拾
萬貳仟參佰貳拾捌元自民國九十九年五月十日起，均至清償日止
，按週年利率百分之五計算之利息。
訴訟費用新台幣肆萬貳仟壹佰捌拾玖元由被告負擔。
本判決於原告以新台幣柒拾萬元供擔保後，得假執行。
    事 實 及 理 由
壹、程序方面：
一、按訴狀送達後，原告不得將原訴變更或追加他訴，但擴張或
    減縮應受判決事項之聲明者，不在此限，民事訴訟法第255
    條第1項但書第3款定有明文。本件原告起訴時原請求被告給
    付新台幣 (下同)410 萬2328元 (包括醫療費用補償46328元
    、薪資補償956000元、殘廢補償360萬元及精神慰撫金100萬
    元，但扣除與訴外人丙○○和解金額150萬元)，嗣於民國(
    下同)99 年7月23日具狀更正請求殘廢補償300萬元及精神慰
    撫金160萬元，但請求總金額不變，有該辯論意旨狀可憑，
    本院審酌原告上開更正請求，其訴訟標的及請求之原因事實
    與原訴仍屬相同，僅請求細項即殘廢補償金額減少，而精神
    慰撫金金額增加而已，核屬擴張及減縮應受判決事項之聲明
    ，並非訴之變更或追加，依首揭法條規定，即無不合，應准
    許之。
二、被告經合法通知，未於言詞辯論期日到場，核無民事訴訟法
    第386條各款所列情形，爰依原告之聲請，由其一造辯論而
    為判決。
貳、得心證之理由：
一、原告起訴主張訴外人丙○○經營「彰美實業社」，以從事房
    屋修繕工程為業務，於97年11月20日承攬訴外人蔡丁財所有
    門牌號碼台中市○○路○段金谷巷45號3樓房屋之屋頂修繕工
    程，並將該屋頂拆除石綿瓦工程轉包予被告，原告則受雇於
    被告在現場施作。緣系爭工程工地內之鐵皮屋頂高度超過2
    公尺以上，雇主依勞工安全衛生設施規則第228條、第281條
    及營造安全衛生設施標準等規定，應對勞工施予安全教育，
    設置相關安全設施，以防止勞工發生墜落之危險及意外，惟
    被告竟未設置安全母索供勞工勾掛安全帶，該工地亦未設置
    安全網等必要安全防護設施，致原告於當日施作工程時，不
    慎自該工地3樓墜落地面，造成第3、4頸椎損傷併脊髓損傷
    致四肢癱瘓之重傷害。事故發生後，原告曾申請勞資爭議協
    調，請求被告給付職業災害補償300萬元，兩造於98年1月13
    日在台中市勞資關係協會協調時，被告否認為訴外人丙○○
    之承包商，並稱原告之雇主為訴外人丙○○，原告信以為真
    ，遂對訴外人丙○○提出刑事告訴，經臺灣臺中地方法院檢
    察署檢察官以98年度偵字第3326號提起公訴後，在本院刑事
    庭以98年度易字第3761號案件審理時，因相關證據資料顯示
    被告始為原告之雇主，原告乃與訴外人丙○○以150萬元達
    成民事和解，並撤回對訴外人丙○○之告訴。爰依 (一)勞
    動基準法第59條第1款、第2款、第3款規定，請求被告給付
    醫療費用補償46328元、工資補償956000元及殘廢補償300萬
    元；(二)依民法第184條第2項及第195條第1項規定，請求被
    告給付精神慰撫金160萬元，以上共計560萬2328元。另依勞
    動基準法第62條第1項及勞工安全衛生法第16條規定，訴外
    人丙○○與被告應連帶負職業災害補償責任，但因原告與訴
    外人丙○○已以150萬元達成民事和解，除和解金額外，並
    免除訴外人丙○○之職業災害補償其他連帶責任，故扣除該
    150萬元和解金額後，請求被告給付410萬2328元，為此提起
    本訴等情。並聲明：如主文第1項所示，及願供擔保請准宣
    告假執行。被告則經合法通知，未於言詞辯論期日到場，亦
    未提出準備書狀作何聲明或陳述。
二、原告主張上揭事實，已據其提出中國醫藥大學附設醫院診斷
    證明書2件、中山醫學大學附設醫院醫療費用收據3紙、中國
    醫藥大學附設醫院收費證明6紙、童綜合醫療社團法人童綜
    合醫院醫療費用明細表及收據1紙各在卷為憑，核屬相符，
    而系爭屋頂修繕工程係由訴外人丙○○向訴外人蔡丁財承攬
    後，次由訴外人丙○○轉包予被告，再由被告雇用原告進行
    施工乙節，業經證人丙○○於99年5月25日到庭結證明確，
    且經本院依原告聲請調閱刑事庭98年度易字第3761號刑事卷
    宗查明無誤。又被告已於相當時期受合法通知，未於言詞辯
    論期日到場，亦未提出準備書狀為爭執，依民事訴訟法第
    280條第3項準用第1項規定，視為自認，是原告此部分之主
    張自堪信為真正。則
三、本件應審酌者厥為：(一)被告是否應就原告因系爭事故所受
    傷害負職業災害之補償責任？(二)被告就原告墜地受傷乙事
    有無違背勞工安全衛生法令情事，而應負民法侵權行為損害
    賠償責任？茲分述如次：
  (一)職業災害補償部分：
      按勞工因遭遇職業災害而致死亡、殘廢、傷害或疾病時，
      雇主應依左列規定予以補償。但如同一事故，依勞工保險
      條例或其他法令規定，已由雇主支付費用補償者，雇主得
      予以抵充之：1、勞工受傷或罹患職業病時，雇主應補償
      其必需之醫療費用。2、勞工在醫療中不能工作時，雇主
      應按其原領工資數額予以補償。3、勞工經治療終止後，
      經指定之醫院診斷，審定其身體遺存殘廢者，雇主應按其
      平均工資及其殘廢程度，一次給予殘廢補償。殘廢補償標
      準，依勞工保險條例有關之規定，勞動基準法第59條第1
      款、第2款及第3款分別設有規定。又勞動基準法第59條之
      補償規定，係為保障勞工，加強勞、雇關係、促進社會經
      濟發展之特別規定，性質上非屬損害賠償。且按職業災害
      補償乃對受到「與工作有關傷害」之受僱人，提供及時有
      效之薪資利益、醫療照顧及勞動力重建措施之制度，使受
      僱人及受其扶養之家屬不致陷入貧困之境，造成社會問題
      ，其宗旨非在對違反義務、具有故意過失之雇主加以制裁
      或課以責任，而係維護勞動者及其家屬之生存權，並保存
      或重建個人及社會之勞動力，是以職業災害補償制度之特
      質係採無過失責任主義，凡雇主對於業務上災害之發生，
      不問其主觀上有無故意過失，皆應負補償之責任 (參見最
      高法院95年度台上字第2542號判決意旨)。本件原告於上
      揭時、地受僱於被告從事屋頂修繕工作，於超過2公尺以
      上之工作場所工作時，因被告疏未提供安全母索供原告勾
      掛安全帶，該工地亦未設置安全網等必要安全防護設施，
      致原告於當日施作工程時，亦疏未注意自高處墜落，受有
      第3、4頸椎損傷併脊髓損傷致四肢癱瘓之傷害，已如前述
      ，則原告所受傷害應屬勞動基準法第59條第1項規定之職
      業災害，且職業災害補償制度採雇主之無過失責任，不問
      被告就該職業災害之發生有無故意或過失，皆應負補償責
      任。從而原告依上開法條規定請求被告予以補償，即無不
      合，應予准許。茲就原告請求補償之項目及金額分別析述
      如下：
   1、醫療費用補償部分：
      原告主張因本件職業災害住院、診療及復健等，合計支出
      醫療費用46328元乙節，已據其提出中山醫學大學附設醫
      院醫療費用收據3紙、中國醫藥大學附設醫院收費證明6紙
      及童綜合醫療社團法人童綜合醫院醫療費用明細表收據1
      紙在卷可憑，而上開醫療費用收據所示內容，均為醫療上
      必要之費用，應予准許。
   2、工資補償部分：
      原告主張其受雇於被告，每日工資2000元，因系爭職業災
      害事故受有傷害，自97年11月20日起至99年3月12日止，
      共計478日，仍在醫療中無法工作，被告應依勞動基準法
      第59條第2款規定補償原告956000元 (計算式：2000×478
      ＝956000元)，並提出中國醫藥大學附設醫院98年1月7日
      診字第0980101831號及99年6月30日診字第0990610145 號
      診斷證明書各1件為憑，本院審酌原告提出上開診斷證明
      書「醫師囑言」欄分別記載：「患者於民國97年11月20
      日經急診住院，目前仍住院治療中，四肢癱瘓無法工作」
      、「患者四肢不完全性癱瘓，兩上肢肌力2分 (滿分5分)
      ，兩下肢肌力3分，行動不便，日常生活須賴他人照料。
      …患者目前仍於童綜合醫院接受復健治療」各情，可見原
      告確因系爭職業災害事故受傷後，因四肢不完全性癱瘓，
      於治療及復健期間內無法工作，故原告請求被告給付上開
      期間之工資補償共956000元，尚無不合，自應准許。
   3、殘廢補償部分：
      又失能等級共分為15等級，各等級之給付標準，按平均日
      投保薪資，依下列規定日數計算之：二、第2等級為一千
      日，勞工保險失能給付標準第5條第1項第2款定有明文。
      另被保險人遭遇職業傷害或罹患職業病，經治療後，症狀
      固定，再行治療仍不能期待其治療效果，經保險人自設或
      特約醫院診斷為永久失能，並符合失能給付標準規定發給
      一次金者，得按其平均月投保薪資，依規定之給付標準，
      增給百分之五十，請領失能補償費，勞工保險條例第54條
      第1項亦有規定。本件原告主張其因系爭職業災害事故受
      有「第三、四頸椎損傷併脊隨損傷致四肢癱瘓」之傷害，
      符合勞工保險條例失能給付標準中神經失能項目2-2，失
      能等級為2，符合上揭勞工保險失能給付標準第5條第1項
      第2款及勞工保險條例第54條第1項之規定，應發給第2等
      級職業傷害殘廢補償給付日數1000日並增給百分之50，合
      計1500日，而原告之日平均工資為2000元，依前揭勞動基
      準法第59條第3款規定請求被告給付殘廢補償300萬元(計
      算式：2000×1500＝3,000,000)乙節，亦提出前揭中國醫
      藥大學附設醫院99年6月30日診字第0990610145號診斷證
      明書1件為證，本院審酌原告提出上開診斷證明書「醫師
      囑言」欄記載：「患者四肢不完全性癱瘓，兩上肢肌力2
      分(滿分5分)，兩下肢肌力3分，行動不便，日常生活須賴
      他人照料。…符合勞保失能給付標準中神經失能項目2-2
      ，失能等級為二」等語，可見原告確因系爭職業災害事故
      受傷後，遺存四肢不完全性癱瘓之障礙，符合勞工保險失
      能給付標準表2-2項記載之「中樞神經系統機能之病變，
      引起截癱或偏癱，終身無工作能力，為維持生命必要之日
      常生活活動之一部須他人扶助者」規定，亦可認為原告遭
      系爭職業傷害，經治療後，症狀固定再行治療仍不能期待
      其治療效果，已屬永久失能，從而原告此部分之請求洵屬
      有據，亦應准許。
  (二)民法侵權行為損害賠償部分：
   1、查違反保護他人之法律，致生損害於他人者，負損害賠償
      責任，但能證明其行為無過失者，不在此限；不法侵害他
      人之身體、健康、名譽、自由、信用、隱私、貞操，或不
      法侵害其他人格法益而情節重大者，被害人雖非財產上之
      損害，亦得請求賠償相當之金額；民法第184條第2項及第
      195條第1項分別設有規定。而上開民法第184條第2項所謂
      保護他人之法律，係指保護個人權益之法律、習慣法、命
      令、規章等。勞工安全衛生法之目的即是為防止職業災害
      及保障勞工安全與健康(勞工安全衛生法第1條規定參照)
      ，即屬民法第184條第2項規定之保護他人之法律。另雇主
      對防止有墜落、崩塌等之虞之作業場所引起之危害應有符
      合標準之必要安全衛生設備，勞工安全衛生法第5條第1項
      第5款亦著有規定。再依勞工安全衛生法第5條第3項授權
      中央主管機關訂定之勞工安全衛生設施規則第228條規定
      ：「雇主對勞工於高差超過一．五公尺以上之場所作業時
      ，應設置能使勞工安全上下之設備」，及同規則第281條
      第1項規定：「雇主對於在高度二公尺以上之高處作業，
      勞工有墜落之虞者，應使勞工確實使用安全帶、安全帽及
      其他必要之防護具。但經雇主採安全網等措施者，不在此
      限」。本件原告工作之系爭修繕工程之屋頂前後最低處為
      2.55公尺，最高處為3.85公尺，原告可能之墜落點屋頂高
      度為3.5公尺，而原告發生自高處墜落事故時，並未配戴
      安全帽，現場亦無其他安全措施等情，亦據訴外人丙○○
      在行政院勞工委員會中區勞動檢查所人員訪談時陳述明確
      ，有該談話紀錄附於臺灣臺中地方法院檢察署98年度偵字
      第3326號偵查卷宗可憑。是被告雇用原告施作系爭屋頂修
      繕工程，本應在該作業場所設置能使勞工安全上下之設備
      ，亦應使勞工確實使用安全帶、安全帽及其他必要之防護
      具，或採安全網等措施，依當時情形並無不能注意之情事
      ，被告竟未設置相關防護措施，致使原告發生系爭墜落事
      故，自屬違反前揭勞工安全衛生法令，為違反保護他人法
      律之行為甚明。原告復因在前開工作場所工作時欠缺任何
      防護措施，致生系爭墜落事故而受有四肢癱瘓之傷害，足
      認原告所受傷害，與被告違反保護他人法律之行為間具有
      有相當因果關係，故被告應依民法第184條第2項規定就原
      告所受損害負賠償責任。
   2、雇主依勞動基準法第59條規定所負之補償責任，係法定補
      償責任，並不排除雇主依民法規定應負之侵權行為賠償責
      任，此由該法第60條規定「雇主依前條規定給付之補償金
      額得抵充就同事故所生損害之賠償金額」自明(參見最高
      法院86年度台上字第1580號判決意旨)。原告因系爭職業
      災害事故受傷，致受有第3、4頸椎損傷併脊髓損傷致四肢
      不完全性癱瘓之傷害，歷經1年有餘之醫療，目前仍在復
      健治療中，且治療效果有限，原告已無法如常人般活動，
      日常生活起居甚為不便，全賴他人照護，其身心均遭受極
      大痛苦，至為顯然。又本件職業災害事故發生後，被告猶
      蓄意隱暪其為實際雇主身分，更避不見面，致原告所受損
      害無法及時獲得彌補，爰審酌兩造之身分、地位及經濟狀
      況等一切情狀，認為原告請求被告給付精神慰撫金160萬
      元，尚稱公允，應予准許。
四、綜上所述，原告依勞動基準法職業災害補償規定及民法侵權
    行為損害賠償等規定，請求被告給付410萬2328元，及其中
    300萬元自98年1月14日起，另110萬2328元自起訴狀繕本送
    達翌日即99年5月10日起，均至清償日止，按週年利率百分
    之5計算之利息，為有理由，應予准許。
五、又職業災害勞工聲請保全或假執行時，法院得減免其供擔保
    之金額，職業災害勞工保護法第32條第2項著有明文。本件
    原告陳明願供擔保請求宣告假執行，核與法律規定相符，且
    原告係受職業災害而受傷之勞工，併依前揭法條規定酌減應
    供擔保金額為70萬元，並准許之。
六、本件訴訟費用包括第一審裁判費41689元及證人日旅費500元
    ，共計42189元，而本院復為被告全部敗訴之判決，爰諭知
    全部訴訟費用由被告負擔。
七、本件事證已臻明確，兩造其餘攻擊防禦方法及所舉證據資料
    ，核與本件判決所得之心證及結果均不生影響，毋庸逐一論
    述，附此敘明。
參、訴訟費用負擔之依據：民事訴訟法第78條。
中    華    民    國    99    年     8    月    12    日
                  民事第三庭    法  官  林金灶
以上正本係照原本作成。
如對本判決上訴，須於判決送達後20日內向本院提出上訴狀（須
附繕本）。
中    華    民    國    99    年     8    月    12    日
                                書記官  李國敬

司法院資訊處製作；財團法人民間司法改革基金會備份。
